【裁判字號】    92,金訴,31
【裁判日期】    920926
【裁判案由】    詐欺等
【裁判全文】
臺灣板橋地方法院刑事判決                          九十二年度金訴字第三一號
    公  訴  人  臺灣板橋地方法院檢察署檢察官
    被      告  甲○○
右列被告因詐欺等案件，經檢察官提起公訴（九十二年度偵字第九四三八號、九十二
年度偵緝字第七九六號），本院判決如左：
    主  文
甲○○共同洗錢，累犯，處有期徒刑伍月，如易科罰金，以參佰元折算壹日。所得財
物新臺幣捌仟元沒收，如全部或一部不能沒收時，追徵其價額或以其財產抵償之。
    事  實
一、甲○○（前曾於民國八十八年間因偽造文書案件，經本院判處有期徒刑四月確定
    ，嗣於八十八年十二月八日易科罰金執行完畢）於九十一年五月二十八日，因失
    業缺錢花用，經由年籍不詳之陳姓成年男子處得知，可藉賣出自己名義之金融機
    構帳戶後得款花用，其能預見提供自己帳戶、金融卡供他人使用，足以掩飾他人
    重大犯罪所得之財物，竟與該名陳姓成年男子基於犯意之聯絡，將其所有之台北
    縣新莊市民安郵局0000000000000號存摺、提款卡及其於五月二十
    七日在前開郵局新開立之郵政劃撥儲金帳戶00000000帳號，在台北縣新
    莊市○○路某處，以新台幣（下同）三千元之代價，售予該陳姓成年男子，以前
    開帳戶供作為掩飾他人重大犯罪所得財物之用，再於翌日（同年月二十九日），
    在相同地點，再以五千元代價販售其所有之合作金庫迴龍支庫之活期儲蓄存款0
    0000000000000000號帳戶之存摺、提款卡予該陳姓男子。旋經
    該陳姓男子將上開甲○○帳戶存摺、提款卡交由不詳犯罪集團後，該犯罪集團人
    員即基於常業詐欺之犯意，自九十一年八月六日起，以「民間信用貸款及稅務人
    員退稅」之名義，分別以撥打電話及散發廣告單之詐術，伺機詐騙不特定之人，
    適有陳秀珠、戊○○、辛○○、吳俊億、庚○○、己○○○、壬○○、乙○○、
    丁○○等人分別接到電話及見到該廣告，而與該集團聯絡，該集團訛稱貸款須先
    行繳納保險費、季費及稅金等理由始能辦理，致陳秀珠等人不知有詐而依照指示
    ，分別將款項匯入甲○○前開帳戶內（時間金額詳如附表所示）多次，旋即由集
    團人員領走款項。嗣經陳秀珠及戊○○等人發現有異後，始知受騙而報警處理。
二、案經桃園縣警察局龜山分局報請台灣桃園地方法院檢察署檢察官呈請台灣高等法
    院檢察署檢察長核轉及台北縣政府警察局新莊分局報請台灣板橋地方法院檢察署
    檢察官偵查起訴。
    理  由
一、訊據被告甲○○固坦承有於右揭時地將所申請取得之上開台北縣新莊市西安郵局
    及合作金庫迴龍分行活期儲蓄存款帳戶之存摺、提款卡等物，分別以以三千元及
    五千元之代價，售予年籍不詳之陳姓成年男子使用等情事，惟矢口否認涉有上開
    犯行，辯稱：伊不知道事情會那麼嚴重，該男子只說租三個月，他說在做錢莊，
    有大筆金錢要匯來匯去，並且說不會做壞事，時間到要拿回存摺時，但電話都已
    經改掉，聯絡不到他，對於被害人所述之詐騙情節伊都不知情云云。惟查，
  (1)本件被害人陳秀珠、戊○○、辛○○、吳俊億、庚○○、己○○○、壬○○、乙○○、丁○○等人遭不詳之犯罪集團以「民間信用貸款及稅務人員退稅」名義，
    利用電話、廣告等方法，向被害人等佯稱貸款須先行繳納保險費、季費及稅金等
    理由始能辦理，致被害人等人均陷於錯誤，而分別於如附表所示之時間、金額匯
    入被告甲○○所有前開帳戶內，然經匯款後並未貸得款項，且所有款項旋即由不
    詳犯罪集團人員領走之事實，業據被害人陳秀珠、戊○○、辛○○、吳俊億、庚○○、己○○○、壬○○、乙○○、丁○○分別於警詢中及本署偵查時指述綦詳
    ，並有被害人陳秀珠所提出之郵政存簿儲金交易明細表影本二紙暨存簿明細影本
    、被害人戊○○提出之郵政劃撥儲金存款收據二紙、郵政國內匯款執據五紙、該
    詐騙貸款廣告一紙、辛○○所提出之該詐騙廣告影本一紙、郵政國內匯款執據影
    本九紙、報案三聯單影本一紙、被害人丙○○所提出之報案三聯單影本一紙、詐
    騙廣告影本一紙、郵政劃撥儲金存款收據影本二紙、被害人庚○○所提出之報案
    三聯單影本一紙、郵政國內匯款執據影本二紙、郵政劃撥儲金存款收據影本一紙
    、自動櫃員機儲戶交易明細表影本一紙、貸款廣告影本一紙、被害人己○○○所
    提出之貸款廣告影本一紙、郵政劃撥儲金存款收據影本一紙、被害人壬○○所提
    出之報案三聯單影本一紙、貸款廣告影本一紙、郵政劃撥儲金存款收據影本四紙
    、被害人乙○○所提出之報案紀錄表影本一紙、貸款廣告影本一紙、郵局存簿明
    細影本一紙、自動櫃員機交易明細單影本二紙、被害人丁○○所提出之貸款廣告
    影本一紙、郵政國內匯款執據影本二紙、郵政劃撥儲金存款收據影本一紙在卷足
    稽，復有被告所有前開郵局存簿之開戶資料、郵政劃撥儲金立帳申請書、該存簿
    儲金每日活動存提詳情表、該存簿歷史交易清單等資料、前開合作金庫銀行迴龍
    分行帳戶之開戶資料暨交易明細等資料附卷可證。足認前開被害人係遭該不詳姓
    名之人組成之常業詐欺集團詐騙，而被害人等所匯入之款項係常業詐欺之犯罪所
    得之物，而被告前開郵局及銀行帳戶則係掩飾常業詐欺犯罪所得之帳戶甚為明確
    。
  (2)至被告雖辯稱：伊並不知係被他人用以從事洗錢云云，然按金融帳戶為個人理財
    之工具，在銀行、郵局申請設立存款帳戶，除須提出身分資料以供查核外，並無
    其他特別規定或條件，一般民眾皆可以存入最低開戶金額之方式申請之，且一個
    人可以在不同之金融機構申請多數之存款帳戶使用，此乃眾所週知之事實，則依
    一般人之社會生活經驗，苟見陌生人不以自己名義申請開戶，反而以金錢向他人
    租借、購入之金融機構帳戶供己使用，衡情應對於該帳戶之是否合法使用一情當
    有合理之懷疑。被告係成年人，非無社會經驗，近年來各新聞媒體對於恐嚇、詐
    欺取財犯人多利用他人帳戶以為取得款項之手段，亦多有傳播；而被告供承並不
    知悉該陳姓成年男子之真實姓名、住居所等相關年籍及聯絡資料，復參以被告自
    承將前開帳戶提供予該陳姓男子，獲取八千元之利益。由此可知，被告於提供上
    開帳戶之存摺簿、提款卡給該陳姓成年男子使用前，應足以預見該男子或其他不
    詳姓名之人可能將其所提供之帳戶用於掩飾因犯罪所匯入之款項，而不違反其本
    意，是以被告有提供前開帳戶用以洗錢之不確定故意甚為灼然，被告前開辯解，
    顯不足採。綜上所述，本件事證明確，被告犯行，堪以認定。
二、查被告將其在金融機構之帳戶，連同存摺及金融卡提供予某不詳姓名之陳姓成年
    男子，供該常業詐欺集團將詐騙取得被害人等匯入之款項過帳之用，其行為應屬
    洗錢之構成要件行為。而常業詐欺罪，依洗錢防制法第三條第一項第五款之規定
    ，係屬該法所稱之重大犯罪，被告提供前開帳戶供該常業詐欺犯罪集團匯款轉帳
    並提款，足以掩飾該集團因常業詐欺重大犯罪所得之財物，核被告所為，係犯洗
    錢防制法第九條第一項之洗錢罪。被告與該陳姓成年男子間，有犯意之聯絡與行
    為之分擔，為共同正犯，公訴人認為被告係基於幫助犯意，出售存摺供該陳姓男
    子不法使用，並未參與洗錢犯行之構成要件之施行，而僅論以被告犯有幫助洗錢
    罪嫌，容有誤會，附此敘明。另查，被告前曾於八十八年間因偽造文書案件，經
    本院判處有期徒刑四月確定，嗣於八十八年十二月八日易科罰金執行完畢，此有
    臺灣高等法院被告全國前案紀錄表一份在卷可按，被告前受有期徒刑執行完畢，
    於五年以內再犯本件有期徒刑以上之罪，為累犯，應依刑法第四十七條規定，加
    重其刑。爰審爰審酌被告為貪圖私利而提供帳戶供人洗錢，助長他人犯罪，危害
    財產安全及社會穩定，應予非難，其犯罪之動機、目的、手段、所生損害、及犯
    罪後態度等一切情狀，量處如主文所示之刑，並諭知易科罰金之折算標準，以示
    懲儆。
三、被告提供前開帳戶洗錢，取得八千元之報酬，此業據被告供明在卷，應依洗錢防
    制法第十二條第一項規定宣告沒收之，如全部或一部不能沒收時，追徵其價額或
    以其財產抵償之。
四、另公訴意旨略以：被告前揭提供帳戶洗錢犯行亦犯涉常業詐欺罪之幫助犯云云。
    惟按幫助犯除須對於其實施之幫助行為予以認識外，尚須對正犯之犯行有構成要
    件故意之存在，始克相當。然本件被告提供帳戶存摺、提款卡等供該不詳姓名之
    陳姓成年男子及其他不詳姓名之人等犯罪集團使用時，依該活期儲蓄存款帳戶係
    供作存提款及匯款之使用特性，被告僅可能預見上開帳戶係供作他人掩飾隱匿犯
    罪所得款項之用，已如前述，實無法認識渠等人實施常業詐欺犯罪之態樣及內容
    為何，無從就該正犯所為之常業詐欺構成要件行為予以認識，自不能以常業詐欺
    罪之幫助犯相繩。此外，復查無其他積極證據證明被告有何常業詐欺幫助犯之犯
    行，不能證明被告有此部分犯罪，本應諭知被告無罪之判決，惟公訴意旨認此部
    分與被告前開論罪科刑部分，有想像競合犯裁判上一罪之關係，爰不另為無罪之
    諭知，附此敘明。
據上論斷，應依刑事訴訟法第二百九十九條第一項前段，洗錢防制法第九條第一項、
第十二條第一項，刑法第十一條前段、第二十八條、第四十一條第一項前段、第四十
七第，罰金罰鍰提高標準條例第二條，判決如主文。
本案經檢察官顏妃琇到庭執行職務
中      華      民      國    九十二    年      九      月    二十六    日
                                  臺灣板橋地方法院刑事第四庭
                                          法  官  陳  明  珠
右正本證明與原本無異。
如不服本判決，應於判決送達後十日內，向本院提出上訴狀。
                                          書記官  陳  慧  儷
中      華      民      國    九十二    年      九      月    二十六    日
附錄本案論罪科刑法條全文′
洗錢防制法第九條第一項
洗錢者，處五年以下有期徒刑，得併科新臺幣三百萬元以下罰金。
以犯前項之罪為常業者，處一年以上七年以下有期徒刑，併科新臺幣一百萬元以上一
千萬元以下罰金。
法人之代表人、法人或自然人之代理人、受雇人或其他從業人員，因執行業務犯前二
項之罪者，除處罰行為人外，對該法人或自然人並科以各該項所定之罰金。但法人之
代表人或自然人對於犯罪之發生，已盡力為防止行為者，不在此限。
犯前三項之罪，於犯罪後六個月內自首者，免除其刑；逾六個月者，減輕或免除其刑
；在偵查或審判中自白者，減輕其刑。
洗錢防制法第十二條第一項
犯第九條之罪者，其因犯罪所得財物或財產上利益，除應發還被害人或第三人者外，
不問屬於犯人與否，沒收之。如全部或一部不能沒收時，追徵其價額或以其財產抵償
之。
附表：
┌──────┬────────┬────────┬───────────
│被害人姓名  │時間            │金額（新台幣）  │匯入帳號
├──────┼────────┼────────┼───────────
│陳秀珠      │九十一年八月十四│總計十四萬四千六│被告所有之合作金庫迴龍
│            │日              │百四十二元。    │支庫帳號0000000
│            │                │                │00000000000
│            │                │                │一之帳戶
├──────┼────────┼────────┼───────────
│戊○○      │九十一年八月六日│總計三十一萬九千│被告所有新莊市民安郵局
│            │、八月七日、八月│零八十六元。    │郵政劃撥帳戶一九六七九
│            │八日            │（起訴書誤載為三│九一七、存簿儲金帳戶○
│            │                │十一萬八千零四十│00000000000
│            │                │八元）          │五七
├──────┼────────┼────────┼───────────
│辛○○      │九十一年八月六日│總計十七萬七千七│被告所有前開新莊市民安
│            │、八月九日、八月│百四十元。      │郵局存簿儲金帳戶
│            │二十日          │                │
├──────┼────────┼────────┼───────────
│丙○○      │九十一年八月七日│總計二萬七千一百│被告所有前開之新莊市民
│            │                │二十三元。      │安郵局郵政劃撥帳戶
├──────┼────────┼────────┼───────────
│庚○○      │九十一年八月八日│總計二萬九千七百│被告所有前開之新莊市民
│            │                │七十元。        │安郵局郵政劃撥帳戶及存
│            │                │                │簿儲金帳戶
├──────┼────────┼────────┼───────────
│己○○○    │九十一年八月十二│六千八百五十元  │被告所有之前開新莊市民
│            │日              │                │安郵局郵政劃撥帳戶
├──────┼────────┼────────┼───────────
│壬○○      │九十一年八月十三│總計五萬九千四百│被告所有之前開新莊市民
│            │日、十四日      │六十六元。      │安郵局郵政劃撥帳戶
├──────┼────────┼────────┼───────────
│乙○○      │九十一年八月十五│總計十三萬七千五│被告所有前開新莊市民安
│            │日、十六日、十九│百元。          │郵局存簿儲金帳戶
│            │日、二十三日    │                │
├──────┼────────┼────────┼───────────
│丁○○      │九十一年八月十六│總計二萬八千一百│被告所有前開之新莊市民
│王麗芬      │                │二十元          │安郵局郵政劃撥帳戶及存
│            │                │                │簿儲金帳戶
├──────┴────────┴────────┴───────────


司法院資訊處製作；財團法人民間司法改革基金會備份。
